最高法院刑事判決　　　　　　　　　　　　　　　八十六年度台上字第一○四五號
　　上　訴　人　台灣高等法院台中分院檢察署檢察官
　　上 訴人 即
　　被　　　告　甲○○
右上訴人等因被告侵占案件，不服台灣高等法院台中分院中華民國八十五年二月廿九
日第二審判決（八十三年度上訴字第三九四六號，起訴案號：台灣台中地方法院檢察
署八十二年度偵字第一六八○九號），提起上訴，本院判決如左：
    主  文
原判決撤銷，發回台灣高等法院台中分院。
    理  由
本件原判決撤銷第一審判決改判，論處被告意圖為自己不法之所有，而侵占對於業務
上所持有之物罪刑，固非無見。惟查：(一)原判決事實欄記載：「……意圖為自己不法
之所有，將其業務上持有大長裕社產製之ＰＶＣ材料價值約新台幣二萬元，予以侵占
入己……」核與理由內，引為被告犯罪證據之被告自白稱：「只有一部分當時上大富
公司試車製造之貨品」以及被告賣給達品公司之送貨單上均記載上大富企業公司（見
原判決第一頁背面第三至五行，一審卷第二十二頁正面第三行，偵字第一六八○九號
卷第三十六至四十四頁送貨單）認係侵占上大富企業公司所有之貨品矛盾，亦即與卷
內資料有所不符。(二)原判決理由中始稱：「至證人陳秀玉雖稱達品公司於買受上開Ｐ
ＶＣ材料後因發現該貨有瑕疵而退貨，故未支付價金予上訴人即被告等情。但查業務
上侵占罪係即成犯，於上訴人即被告擅自處分出售上開ＰＶＣ材料時犯罪即已成立，
故不影響上訴人即被告罪責之成立」繼稱：「查上訴人即被告於八十年三、四月間所
出售予達品公司之ＰＶＣ材料，因有瑕疵，故達品公司陸續予以退貨，並未支付貨款
等情，業據達品公司之負責人陳秀玉於原審及本院調查時分別庭證在卷，達品公司既
未支付上開貨款，上訴人即被告自無侵占上開貨款之可能」（見原判決第二頁正面倒
數第五行以次、第三頁正面倒數第四行以次）先後亦相矛盾，上訴人等上訴意旨各指
摘原判決為違法，非全無理由，應認有發回更審之原因。關於被告涉嫌侵占其他款項
部分，與已判處罪刑部分有連續犯關係，在裁判上為一罪，併在發回之列。本件雖屬
刑事訴訟法第三百七十六條第三款所列之案件，但於修正刑事訴訟法施行法前，原得
上訴於第三審法院，且已繫屬於法院，依刑事訴訟法施行法第五條第一項規定，仍應
依施行前之法定程序終結之，附此明。
據上論結，應依刑事訴訟法第三百九十七條、第四百零一條，判決如主文。
中      華      民      國    八十六    年      三      月      五      日
                              最高法院刑事第四庭
                                  審判長法官  莊  來  成
                                        法官  曾  有  田
                                        法官  王  德  雲
                                        法官  謝  俊  雄
                                        法官  林  永  茂
      右正本證明與原本無異
                                              書  記  官
中      華      民      國    八十六    年      三      月      十      日
